【裁判字號】    97,消債更,319
【裁判日期】    970715
【裁判案由】    更生事件
【裁判全文】
臺灣士林地方法院民事裁定           97年度消債更字第319號
債  務  人  甲○○
                        巷45.
上列債務人因聲請更生事件，聲請保全處分，本院裁定如下：
    主  文
聲請駁回。
    理  由
一、按法院就更生之聲請為裁定前，得因利害關係人之聲請或依
    職權，以裁定為債務人財產之保全處分，限制債權人對於債
    務人行使債權，停止對於債務人財產強制執行，及其他必要
    之保全處分，消費者債務清理條例第19條第1 項第1 款、第
    2 款、第3 款及第5 款固有明文。惟保全處分，係於法院就
    更生之聲請為裁定前，為防杜債務人之財產減少，維持債權
    人間之公平受償，及使債務人有重建更生之機會，始有保全
    處分之必要，此觀諸消費者債務清理條例第19條立法說明即
    明。又債務人對於第三人之債權，係維持債務人及其共同生
    活之親屬生活所必需者，不得為強制執行，強制執行法第12
    2 條亦規定甚明。
二、聲請意旨略以：伊因財務困難，陷於有不能清償債務之虞，
    業已提出更生聲請於本院審理中。然伊所有之薪資債權係維
    持其家庭開銷之重要收入，且部分債權人聲請強制執行並扣
    押伊薪資債權三分之一，對未參與分配之債權人並不公平。
    為防杜伊財產減少，並保障債權人之公平受償，兼謀取伊之
    經濟生活重建，爰聲請對伊財產保全處分，限制伊履行債務
    及債權人行使債權，停止對伊財產強制執行及其他必要之保
    全處分云云。
三、經查，債務人聲請保全處分之具體內容，在停止臺灣臺北地
    方法院97年執字第45919 號對其每月薪資債權三分之一之強
    制執行程序，並主張未扣押之三分之二薪資債權，為其與家
    屬生活所必須，不宜保全處分，顯非為防杜其財產減少而請
    求限制對其財產之處分權，是債務人聲請對其財產保全處分
    ，容有誤會。再查，債務人除其於玉欽建材企業有限公司任
    職之薪資債權每月新臺幣（下同）3 萬元外，別無其他可供
    執行之財產，債務人復已無法履行債務，始向本院聲請更生
    ，足見債權人均無從於前開執行程序外，因行使債權而受償
    。他債權人如認有必要，亦非不得於前開執行程序併案聲請
    強制執行，就債務人每月薪資債權三分之一範圍內，按債權
    比例公平受償。故於本院裁定開始更生前，難認有為保障債
    權人公平受償，而限制債務人履行債務及債權人行使債權之
    必要。況以債務人每月薪資債權僅3 萬元觀之，債權人縱於
    法定最長之保全處分期間120 日內為強制執行，可得受償之
    金額甚微，對於維持債權人間公平受償亦無助益。末查，債
    務人曾於民國95年依中華民國銀行公會會員辦理消費金融案
    件無擔保債務協商機制成立協商，惟其已違反協商條件，未
    再繼續履行。再參諸強制執行法第122 條規定意旨，對於維
    持債務人及其共同生活親屬生活所必需之薪資債權，不得為
    強制執行，若債務人及其共同生活親屬因前開執行程序而無
    法維持基本生活，自得向執行法院請求酌減扣薪比例。準此
    可知，前開執行程序當不致影響債務人及其共同生活親屬之
    基本生活，要無阻礙債務人重建更生之機會。是故，揆諸首
    開說明，尚無限制債務人履行債務及債權人行使債權，並停
    止前開執行程序之必要。又債務人未說明其他必要之保全處
    分內容，即無從准許。從而，債務人聲請保全處分，於法即
    有未合，應予駁回，爰裁定如主文。
中    華    民    國    97    年    7     月    15    日
                  民事第三庭  法      官  鍾任賜
上為正本係照原本作成。
如不服本裁定，應於裁定送達後10 日內，以書狀向本院提出抗告
，並繳納抗告費新臺幣1千元。
中    華    民    國    97    年    7     月    15    日
                              書  記  官  陳鳳嬌


司法院資訊處製作；財團法人民間司法改革基金會備份。
